臺灣高等法院高雄分院刑事判決
                                   110年度交上訴字第64號
上  訴  人
即  被  告  陳怡婷



選任辯護人  邱芬凌律師
            廖椿堅律師
上列上訴人即被告因公共危險等案件，不服臺灣屏東地方法院10
9 年度交訴字第186 號，中華民國110 年4 月30日第一審判決（
起訴案號：臺灣屏東地方檢察署109 年度偵字第1958、2450號）
，提起上訴，本院判決如下：
    主  文
原判決關於過失傷害罪及肇事致人傷害逃逸罪部分，均撤銷。
丁○○被訴過失傷害及肇事致人傷害逃逸部分，均無罪。
其他上訴駁回（成年人與少年共同犯傷害罪部分）。
    事  實
一、丁○○係成年人，其於民國109 年1 月23日16時40分許，與其
    子即少年戊○○（93年10月間生，真實姓名年籍詳卷，涉犯傷
    害罪嫌部分，另經臺灣屏東地方法院少年法庭以109 年度少
    護字第84號裁定應予訓誡，並予以假日生活輔導，抗告後，
    經本院以109 年度少抗字第26號裁定駁回抗告而確定）在丙○○位於屏東縣○○市○○路○段00巷00號之住處對面（下稱案發
    地點）灑米餵食鳥類之際，遭丙○○出面制止，詎丁○○與少年
    戊○○因而心生不滿，竟共同基於傷害他人身體之犯意聯絡，
    由丁○○以徒手、持丙○○之拖鞋之方式接續敲打丙○○之頭部，
    少年戊○○則手持安全帽攻擊丙○○之頭部，使丙○○受有頭、臉
    部挫傷及上唇擦挫傷等傷害。嗣經員警獲報到場處理，始查
    悉上情。
二、案經丙○○訴由屏東縣政府警察局屏東分局報告臺灣屏東地方
    檢察署檢察官偵查起訴。
    理  由
壹、有罪部分：
一、程序部分（即證據能力部分）：
    按被告以外之人於審判外之言詞或書面陳述，屬傳聞證據，
    原則上不得作為證據；惟按被告以外之人於審判外之陳述，
    雖不符刑事訴訟法第159 條之1 至第159 條之4 之規定，而
    經當事人於審判程序同意作為證據，法院審酌該言詞陳述或
    書面陳述作成時之情況，認為適當者，亦得為證據，刑事訴
    訟法第159 條第1 項、第159 條之5 第1 項分別定有明文。
    查本判決所引用屬於傳聞證據之部分，均已依法踐行調查證
    據程序，且檢察官、被告及其辯護人於本院準備程序時，均
    明示同意有證據能力（見本院卷第120 頁），迄至言詞辯論
    終結前亦未聲明異議，本院審酌該等證據作成時情況，並無
    違法取證之瑕疵，且無顯不可信之情形，以之作為證據應屬
    適當，自均有證據能力。
二、實體部分：
  ㈠認定犯罪事實之證據及理由：
    ⒈訊據上訴人即被告丁○○（下稱被告）固坦承與其子即少年
      戊○○於上開時、地，因灑米餵鳥而遭告訴人丙○○（下稱丙○○）制止，雙方因此發生口角爭執，丙○○事後曾去驗傷等
      情，然矢口否認有何傷害行為，辯稱：我沒有毆打丙○○，
      我兒子也沒有毆打他，至於丙○○為何受傷我不清楚，有可
      能是因雙方車輛碰撞所造成之傷害云云（見原審109 年度
      交訴字第186 號卷【下稱原審交訴卷】第107 、193 頁，
      本院卷第117 頁）。經查：
      ⑴被告與其子戊○○於109 年1 月23日16時40分許，在案發
        地點，因被告灑米餵鳥遭丙○○制止，雙方因此發生口角
        爭執；另丙○○於同日至國仁醫院就診，經診斷認其係受
        有頭、臉部挫傷及上唇擦挫傷等傷害之事實，業據被告
        於原審及本院審理時供承在卷（見原審交訴卷第124 頁
        ，本院卷第120 頁之不爭執事項），核與證人丙○○於警
        詢、偵訊、原審法院少年法庭訊問時之證述情節大致相
        符（見屏警分偵字第10930416900 卷【下稱警一卷】第
        20、21頁，109 年度偵字第2450號卷【下稱偵二卷】第
        40頁，原審109 年度少調字第73號卷【下稱原審少調卷
        】第48頁），並有國仁醫院診斷證明書在卷可稽（見警
        一卷第27頁）；又戊○○因與被告共同為本案行為而涉犯
        傷害罪部分，另經原審法院少年法庭以109年度少護字
        第84號裁定應予訓誡，並予以假日生活輔導，復於抗告
        後，經本院以109 年度少抗字第26號裁定駁回抗告而確
        定乙情，有上開裁定2 份、少年戊○○之臺灣高等法院被
        告前案紀錄表1 份在卷可參（見偵二卷第27至34頁，原
        審交訴卷第135 頁，本院109 年度少抗字第26號卷第21
        至28頁），是此部分事實足堪認定。
      ⑵丙○○係於案發時地遭被告與戊○○共同毆打而受傷：
        ①被告於案發當時在丙○○之上址住處門口餵食鳥類之際
          ，因遭丙○○制止，被告之子戊○○遂持安全帽毆打丙○○
          之頭部，被告則先以徒手毆打丙○○之頭部，復持丙○○
          之拖鞋毆打丙○○之頭部等情，迭經丙○○於警詢、偵訊
          及原審法院少年法庭訊問時供述明確（見警一卷第21
          頁，偵二卷第40頁，原審少調卷第45頁），並有指認
          犯罪嫌疑人紀錄表、犯罪嫌疑人指認表、犯罪嫌疑人
          指認表相對應資料一欄表在卷可佐（見警一卷第24至
          26頁）。而證人甲○○（丙○○之配偶）於原審法院少年
          法庭訊問時亦具結證稱：當時我在住家3 樓外面洗鐵
          窗，看到少年（即戊○○）拿著安全帽打我先生（即丙○○），少年母親（即被告）徒手毆打我先生，我下來
          後就叫我兒子去查看，我先生被打的情形只有我看到
          等語（見原審少調卷第46、47頁）；另證人即據報到
          場處理之員警巫俊杰於原審法院少年法庭訊問時亦具
          結證稱：我到現場時只有丙○○及其太太、兒子在場，
          他們陳述打人的行為人已經離開；我到場時丙○○身上
          並沒有明顯外傷，但左臉部有紅紅的，看起來像是被
          打的痕跡，我是在接獲報案後約5 分鐘到場處理等語
          （見原審少調卷第68頁），經核上開證人甲○○、巫俊
          杰之證述內容與丙○○前揭證述情節大致相符，可見丙○○指訴其係於案發時地遭被告及戊○○共同毆傷乙節，
          應非無稽。
        ②又丙○○於原審法院少年法庭訊問時陳稱：事發當天下
          午6 點多我就有去國仁醫院就醫，這樣兩個小時我有
          辦法造成傷勢嗎，我身上的受傷都是對方打我造成的
          ；我去醫院前沒有洗澡、換衣服等語（見原審少調卷
          第48頁），核與證人巫俊杰前揭證述其所見之情狀相
          合，足見丙○○確係遭人毆擊而受傷，其所受上開頭、
          臉部挫傷及上唇擦挫傷等傷勢，並非係因雙方車輛撞
          擊後所造成之傷害。又丙○○係於案發當日17時35分許
          至國仁醫院急診就醫乙節，此亦有國仁醫院診斷證明
          書、國仁醫院急診病歷暨受傷照片等在卷為憑（見警
          一卷第27頁，原審少調卷第79至85頁），足認丙○○係
          於案發後旋即前去就診驗傷，與其指訴被告與少年戊○○共同對其為傷害犯行之時間甚為密接，且其經診斷
          後認係受有頭、臉部挫傷、上唇擦挫傷等傷害，故由
          其之受傷部位及傷勢程度以觀，核與其指訴被告與少
          年戊○○共同為傷害毆打其之身體部位、使用之工具、
          手段相符，是被告之犯行與丙○○之傷害結果間具因果
          關連性且合於經驗法則。此外，卷內並無證據得以證
          明丙○○所受之傷害尚有其他原因介入，足見丙○○之上
          開傷害結果確係遭被告及其子戊○○之前揭傷害犯行所
          致無疑。職是，被告確有於案發時地傷害丙○○犯行之
          事實已臻明確，堪以認定。
      ⑶至被告雖以上詞置辯，其辯護人另主張戊○○之慣用手為
        左手，不可能以左手持安全帽毆打丙○○之左臉成傷，且
        從丙○○之住家並無法看到案發地點，故證人甲○○前揭證
        述不實，不得憑此作為認定被告犯罪之證據云云。惟查
        ：
        ①被告之辯護人雖於本院審判時提出案發地點之GOOGLE
          街景圖5 張（見本院卷第237 至245 頁），主張丙○○
          住家與案發地點（即丙○○及被告發生口角爭執之地點
          ）間尚隔著鐵皮屋、樹木等物，故從丙○○住家3 樓並
          無法看到案發當時路面發生之狀況，足見證人甲○○之
          證述內容並不實在，不可採為不利於被告之認定云云
          。然因被告及其辯護人於上開GOOGLE街景圖所標示之
          案發地點，與證人即員警巫俊杰於原審法院少年法庭
          作證時所繪製案發現場圖上標示之案發地點並不相同
          （見原審少調卷第75頁），是以，被告及其辯護人所
          提出前開GOOGLE街景圖上標示之案發地點是否屬實，
          已非無疑。再者，證人巫俊杰於原審法院少年法庭訊
          問時具結證稱：丙○○被打的地點是在丙○○住家前面，
          即（林森路東三段）2 巷及（林森路東段）71巷轉角
          處等語（見原審少調卷第69頁），足證從丙○○住家3 
          樓之視角，確實可以看到案發地點，並不會被辯護人
          所稱之鐵皮屋、樹木等物阻擋視線，從而，辯護人為
          被告辯護所主張之上揭辯詞，顯與事證不合，自難憑
          採。
        ②又證人即被告之子戊○○於本院審理時固證稱：當天我
          跟被告在轉角處餵鳥，丙○○出來大聲叫我們離開，而
          被告騎機車右轉正要離開，丙○○騎的電動代步車即從
          被告的右邊過來，被告的機車就去撞到丙○○的電動代
          步車，之後雙方發生口角爭執，爭執後我跟被告就離
          開了，我的慣用手是左手，並沒有持安全帽毆打丙○○
          ；當時雙方只有在機車碰撞倒地後發生過一次口角，
          而丙○○在制止我們餵鳥時，彼此間並沒有發生口角等
          語（見本院卷第203 至206 頁）。然而，被告於偵訊
          時陳稱：我及戊○○當時確實在做餵食鳥類的動作，丙○○看到以後，請我們離開不要做餵食鳥類的動作，這
          時候我們有些言語上的衝突，因為有言語上的衝突，
          我們騎車離開的時候，丙○○騎著他的電動代步車，突
          然從我們右側竄出，我緊急煞車導致滑倒，這時候爆
          發第二波的言語衝突，我們爭論了大概10分鐘，不歡
          而散等語（見偵二卷第40頁），足見關於被告及證人
          戊○○與丙○○間發生口角爭執之時點、次數，以及被告
          之機車有無撞到丙○○之電動代步車等情，證人戊○○與
          被告所述內容並非全然一致，是以，證人戊○○前揭證
          述內容是否屬實，自非無疑。此外，縱使證人戊○○之
          慣用手確為左手，但於案發當時仍有可能是以左手向
          外猛擊之方式毆打他人之左臉部位，故辯護人此部分
          主張並非可採。再者，被告與證人戊○○係具母子之身
          分關係，案發當時尚會一起前去案發地點餵鳥，足見
          其等間親誼關係密切，且證人戊○○因與被告共同涉犯
          本件傷害犯行，經原審少年法庭及本院裁定應予訓誡
          並予以假日生活輔導乙節，業如前述，則證人戊○○為
          圖卸免己身及被告之罪責而諉稱其等並未出手毆擊丙○○成傷云云，亦屬人情之常，是不得逕以此等已見偏
          頗及瑕疵之證詞，即為有利於被告之認定。
        ③從而，被告空言否認傷害犯行，顯非屬實，委無足採
          。
    ⒉綜上所陳，本案事證明確，被告上開傷害犯行堪以認定，
      應依法論科。
  ㈡論罪：
    ⒈核被告所為，係犯刑法第277 條第1 項之傷害罪。被告與
      其子即少年戊○○就本件傷害犯行，有犯意聯絡及行為分擔
      ，為共同正犯。被告多次毆打丙○○之犯行，均係基於單一
      傷害之犯意，於密接時、地、對相同對象實施犯罪行為，
      且侵害法益同一，依一般社會健全觀念，難以強行分開，
      在刑法評價上，應視為數個舉動之接續施行，合為包括之
      一行為予以評價，為接續犯，僅成立一罪。
    ⒉又被告於行為時係成年人，少年戊○○於行為時為少年，有
      其等之年籍資料附卷可參（見原審交訴卷第37、133 頁）
      ，而被告知悉少年戊○○於行為時係未滿18歲之少年，業據
      被告自承在卷（見原審交訴卷第195 頁），則被告與少年
      戊○○共同實施犯本件傷害罪，爰依兒童及少年福利與權益
      保障法第112 條第1 項前段規定，加重其刑（非刑法分則
      之加重，故不涉罪名變更）。
    ⒊被告並無刑法第19條之適用情形：
      ⑴按犯罪行為人刑事責任能力之判斷，以行為人理解法律
        規範，認知、辨識行為違法之意識能力，及依其認知而
        為行為之控制能力二者，為關鍵指標；且刑事責任能力
        之有無，應本諸「責任能力與行為同時存在原則」，依
        行為時之精神狀態定之。是行為人是否有足以影響意識
        能力與控制能力之精神障礙或其他心智缺陷等生理原因
        ，因事涉醫療專業，必要時固得委諸於醫學專家之鑑定
        ，然該等生理原因之存在，是否已致使行為人意識能力
        與控制能力有刑法第19條所規定得據以不罰或減輕其刑
        之欠缺或顯著減低等情形，既依犯罪行為時狀態定之，
        自應由法院本其調查證據之結果，加以判斷（最高法院
        101 年度台上字第5133號判決意旨參照）。
      ⑵查被告固曾於案發後之109 年2 月20日至佑青醫療財團
        法人佑青醫院（下稱佑青醫院）就醫，經診斷為「鬱症
        ，復發，重度伴有精神病特徵」，而於同日住院接受治
        療，迄於同年4 月7 日，因狀況逐步穩定，經診斷為「
        雙相情緒障礙症，部分緩解，最近一次憂鬱症發作」而
        出院乙情，有佑青醫院109 年9 月14日佑青精醫字第10
        9127號函（見偵1958卷第35頁）、乙種診斷證明書、出
        院病歷摘要等在卷可稽（見原審交訴卷第43、45頁），
        然依被告於案發後至住院前之109 年1 月24日警詢時陳
        稱：我沒有毆打丙○○，起爭執原因是因為我在路邊餵食
        動物，當時我餵食動物完正要騎車離開，這位爺爺（指
        丙○○）騎著電動代步車竄出至我車前阻擋我離開，並導
        致我緊急剎車倒地，我起身後就與他有言語爭執，爭執
        完我就離開現場了；我跟戊○○都沒有喝酒，我無法確定
        郭先生有無飲酒等語（見警一卷第5 頁），可見被告於
        上開警詢時，對於員警詢問事項均對答如流，且就其與
        丙○○發生口角爭執之過程、前因後果均敘述清晰，足認
        其能辨別事理，且能夠辨識其行為違法性並具有控制其
        行為之能力，足認被告為上開犯行時，並未達到刑法第
        19條第1 項、第2 項之「因其精神障礙或其他心智缺陷
        ，而導致不能辨識其行為違法，或依其辨識而為行為之
        能力喪失或顯著減低」之程度，自無法就此部分予以免
        責或減輕其刑，附此敘明。
貳、無罪部分：
一、公訴意旨另以：被告於109 年2 月5 日11時5 分許，騎乘車
    牌號碼000-0000號普通重型機車，沿屏東縣屏東市民利路由
    東往西方向行駛，行經民利路163 號前，本應注意車前狀況
    ，並隨時採取必要之安全措施，而依當時天候晴、日間自然
    光線、柏油路面乾燥無缺陷亦無障礙物，並無不能注意之情
    事，竟疏未注意車前狀況即貿然往前行駛，適有行人即告訴
    人乙○○（下稱乙○○）自上開地點由北往南方向徒步穿越民利
    路，被告所騎乘之上開機車因閃避不及而與乙○○發生擦撞，
    致乙○○倒地後受有右側前臂擦傷之傷害。詎被告明知已駕車
    肇事，亦明知汽車駕駛人如肇事致人受傷或死亡，應即採取
    救護或其他必要措施，並向警察機關報告，不得逃逸，竟另
    萌生駕車肇事逃逸之犯意，明知乙○○因上開事故受傷，未對
    傷者採取救護或其他必要措施，即逕行駕車逃逸，嗣經警據
    報到場處理而循線查悉上情。因認被告涉犯刑法第284 條前
    段過失傷害及同法第185 條之4 肇事逃逸罪嫌等語。
二、按犯罪事實應依證據認定，無證據不得認定犯罪事實；不能
    證明被告犯罪者，應諭知無罪之判決，刑事訴訟法第154 條
    第2 項、第301 條第1 項分別定有明文。又事實之認定，應
    憑證據，如未能發現相當證據，或證據不足以證明，自不能
    以推測或擬制之方法，為裁判基礎；且認定不利於被告之事
    實須依積極證據，苟積極證據不足為不利於被告事實之認定
    時，即應為有利於被告之認定；另認定犯罪事實所憑之證據
    ，雖不以直接證據為限，間接證據亦包括在內，然而無論直
    接證據或間接證據，其為訴訟上之證明，須於通常一般之人
    均不致有所懷疑，而得確信其為真實之程度者，始得據為有
    罪之認定，倘其證明尚未達到此一程度，而有合理之懷疑存
    在而無從使事實審法院得有罪之確信時，即應由法院為諭知
    被告無罪之判決（最高法院30年上字第816 號、40年台上字
    第86號、76年台上字第4986號判例意旨參照）。又刑事訴訟
    法第161 條已於91年2 月8 日修正公布，其第1 項規定：檢
    察官就被告犯罪事實，應負舉證責任，並指出證明之方法。
    因此，檢察官對於起訴之犯罪事實，應負提出證據及說服之
    實質舉證責任。倘其所提出之證據，不足為被告有罪之積極
    證明，或其指出證明之方法，無從說服法院以形成被告有罪
    之心證，基於無罪推定之原則，自應為被告無罪判決之諭知
    （最高法院92年台上字第128 號判例意旨參照）。
三、公訴人認被告涉有前揭過失傷害及肇事逃逸罪嫌，無非係以
    被告之供述、乙○○之指訴、屏東縣政府警察局交通隊警員之
    調查報告、道路交通事故現場圖、道路交通事故調查報告表
    ㈠、㈡、屏東縣○○○○○○○○○○○○道路○○○○○○○○○○○○○號查詢駕照
    及車號查詢車主結果、衛生福利部屏東醫院診斷證明書、屏
    東縣政府警察局勤務指揮中心受理110 報案紀錄單、現場蒐
    證照片16張、監視器錄影畫面擷取照片4 張等，為其論罪依
    據。
四、然公訴人以上所提事證，並不足以證明被告上開過失傷害及
    肇事逃逸之犯罪，茲分述如下：
  ㈠被告所為並不構成過失傷害罪：
    ⒈本件被告於上揭時、地，騎乘前揭機車，沿屏東縣屏東市
      民利路由東往西方向行駛，行經民利路163 號前時，適有
      行人乙○○自民利路163 號對面由北往南方向徒步穿越民利
      路，被告騎乘之上開機車因閃避不及遂與乙○○發生擦撞，
      致乙○○倒地後因而受有右側前臂擦傷之傷害，惟被告未停
      車察看並停留現場協助送醫救治，或為適當之保護處置，
      亦未召請他人救助或報警處理，逕行騎車離開現場之事實
      ，業據證人乙○○於警詢及偵訊時指訴在卷（見屏警分偵字
      第10930522500 卷【下稱警二卷】第5 、6 頁；109 年度
      偵字第1958號卷【下稱偵一卷】第29、30頁），並有屏東
      縣政府警察局交通隊警員之調查報告、道路交通事故現場
      圖、道路交通事故調查報告表㈠、㈡、屏東縣○○○○○○○○○○○○
      道路○○○○○○○○○○○○○號查詢駕照及車號查詢車主結果、衛
      生福利部屏東醫院診斷證明書、屏東縣政府警察局勤務指
      揮中心受理110 報案紀錄單、現場蒐證照片16張、監視器
      錄影畫面擷取照片4 張等在卷可憑（見警二卷第2 、9 至
      12、14至16、20至29頁），是此部分事實，固堪認定。
    ⒉惟查：
      ⑴訊據被告於警詢及本院審理時陳稱：我騎乘MSQ-3100號
        重型機車沿民利路東往西方向直行，速度很慢，因為民
        利路是市場，人來人往車輛很多，我時速不到30公里，
        至事故地點時，突然有一個行人（即乙○○）從我的右側
        朝我跑過來，我看到時相距約半台機車，就緊急向左閃
        避，我當下認為已經閃過他，沒有感覺到有與對方擦撞
        ，也沒有回頭看對方是否倒地，所以就繼續直行離開現
        場，事後是經由警方通知，才知道這件事等語（見警二
        卷第3 頁反面，本院卷第225 、226 頁）。又案發現場
        附近之監視器錄影光碟業經原審勘驗，勘驗結果為：①1
        1：05：41開始，畫面中馬路為未劃分分向限制線之道
        路，且無行人穿越道、人行天橋或人行地下道等行人穿
        越設施，亦無交通指揮人員指揮、無號誌指示，亦非道
        路交通安全規則第134 條第2 款所規定之禁止穿越路段
        ，畫面中有數輛機車分別自畫面上方及畫面下方兩側駛
        來並會車通過，乙○○自畫面右方之建物走出，乙○○走出
        建物時並未在路旁停等查看左右有無來車即逕自步行至
        馬路上，且步速非慢，乙○○步行至馬路中央時，旋遭行
        經此處之車牌號碼000-0000號普通重型機車之右側車身
        擦撞而旋即倒地；②11：05：44，畫面上方顯示上開機
        車騎士有略微停車並將左腳踩地約不及1 秒後旋即往前
        直行方向騎乘駛離；③乙○○倒地後即躺臥在地數秒，期
        間並抬頭往上開機車駛離方向查看，直到同時分52秒才
        自行起身等情，有勘驗筆錄1 份附卷可憑（見原審交訴
        卷第180 頁），足證被告所述其騎乘機車直行，突因行
        人乙○○快速穿越馬路而加以閃避等情，洵屬真實。
      ⑵公訴意旨固以上開證據資料，認定被告依當時之客觀情
        形，應注意、能注意而疏未注意車前狀況，並未隨時採
        取必要之安全措施，貿然直行，不慎擦撞橫越道路之行
        人乙○○，因而造成乙○○上揭傷害之結果。惟按汽車行駛
        時，駕駛人應注意車前狀況，並隨時採取必要之安全措
        施；行車速度，依速限標誌或標線之規定，道路交通安
        全規則第93條第1 項、第94條第3 項雖分別載有明文，
        但道路交通安全規則第134 條第1 、6 款亦規定：「行
        人穿越道路，應依下列規定：一、設有行人穿越道、人
        行天橋或人行地下道者，必須經由行人穿越道、人行天
        橋或人行地下道穿越，不得在其一百公尺範圍內穿越道
        路。…六、在未設第一款行人穿越設施，亦非禁止穿越
        之路段穿越道路時，應注意左右無來車，始可小心迅速
        穿越」。據前揭勘驗結果可知，當行人乙○○自建物走出
        步行通過案發現場時，並未在路旁停等查看左右有無來
        車即逕自步行至馬路上，步速非慢，是以，乙○○行經上
        開未設行人穿越設施，亦非禁止穿越之道路時，並未注
        意左右無來車，即貿然穿越道路乙情，堪以認定。而本
        案車禍發生時，天候晴、柏油路面乾燥、無缺陷、無障
        礙物且視距良好，並無不能注意之情事，足見本件車禍
        事故之發生，確係因乙○○穿越道路時未注意左右無來車
        ，即貿然快步前行，遂與被告所騎乘之機車發生碰撞所
        致，而被告騎乘機車直行，並無充分時間反應以閃避行
        人乙○○突如其來穿越馬路之舉止，自無任何違規情事可
        言。況且，本案經送交通部公路總局高雄區監理所屏澎
        區車輛行車事故鑑定會鑑定，鑑定結果認「路權歸屬：
        不同向。在未設第一款行人穿越設施，亦非禁止穿越之
        路段穿越道路時，應注意左右有無來車，始可小心迅速
        穿越」、「鑑定意見：①行人乙○○，穿越道路前，未注
        意左右來車，以奔跑方式穿越道路，為肇事原因。②丁○○駕駛普通重型機車，直行，閃避不及，無肇事因素。
        」等情，有交通部公路總局高雄區監理所110 年8 月13
        日高監鑑字第1100147513號函暨所附鑑定意見書1 份在
        卷可查（見本院卷第95至98頁），亦同認被告無肇事原
        因。
    ⒊職是，本件車禍事故之發生，係肇因於乙○○未遵守前揭道
      路交通安全規則，始與被告所騎乘之機車發生擦撞，難認
      被告有何過失情節，是被告上開所辯尚非無據，應堪採信
      。此外，復查無其他證據可認被告就本案車禍事故之發生
      有何故意或過失之情形，自難逕以過失傷害罪責相繩。
  ㈡被告所為並不構成肇事逃逸罪：
    ⒈適用法律之說明
      ⑴按102 年6 月11日修正公布刑法第185 條之4 規定之構
        成要件有四：「駕駛動力交通工具」、「肇事」、「致
        人死傷」及「逃逸」。其中有關「肇事」部分，就「非
        因駕駛人故意或過失所致事故」之情形是否構成「肇事
        」，尚非一般受規範者所得理解或預見，於此範圍內，
        其文義有違法律明確性原則，此違反部分，應自司法院
        釋字第777 號解釋公布之日（即108 年5 月31日）起失
        其效力。換言之，自108 年5 月31日起，非因駕駛人故
        意或過失所致事故之情形，與該條所定「肇事」之構成
        要件，並不該當，自不得論以肇事逃逸罪（司法院大法
        官釋字第777 號解釋、最高法院109 年度台上字第1013
        號判決意旨參照）。
      ⑵刑法第185 條之4 嗣於110 年5 月28日修正增列第2 項
        公布施行（同年月30日生效）：「犯前項之罪，駕駛人
        於發生交通事故致人死傷係無過失者，減輕或免除其刑
        」，就犯本條第1 項之罪之駕駛人於發生交通事故致人
        死傷係無過失者，予以規定減輕或免除其刑。
      ⑶準此，就非因駕駛人故意或過失所致人死傷之交通事故
        於110 年5 月29日前，不得論以肇事逃逸罪，自110 年
        5 月30日起始得依刑法第185 條之4 第2 項規定論處罪
        刑。
    ⒉本案車禍事故係發生於000 年0 月0 日，依前所述，既難
      認乙○○所受之傷害係因被告故意或過失行為所致，揆諸首
      揭說明，即非屬被告「肇事」，自無從對其以肇事逃逸罪
      相繩。
五、綜上，本件依卷存事證，雖足認被告於車禍事故發生且在乙○○因而受傷之情況下，未為必要之救護協助、亦未留下基本
    聯絡資料或等待員警、救護人員到場處理，即逕自駕車離開
    現場，然本件事故係發生於刑法第185 條之4 第2項規定增
    列前，既無積極證據足認被告就本案車禍事故之發生應負故
    意或過失責任，參諸前揭說明，被告肇事逃逸之犯行即屬不
    能證明，均應依法就過失傷害及肇事逃逸部分為被告無罪判
    決之諭知。
參、上訴論斷部分：
一、撤銷改判部分（過失傷害及肇事逃逸部分）：
　　就本件被告被訴涉犯過失傷害及肇事逃逸部分，應為被告無
    罪判決之諭知，原審未詳為推求，遽就被告上開部分為有罪
    之判決，即有未合，被告執此聲明上訴，指摘原判決上開部
    分不當，為有理由，應由本院將原判決上開部分撤銷，並為
    被告無罪之諭知。
二、上訴駁回部分（成年人與少年共同傷害部分）：
  ㈠原審以被告成年人與少年共同傷害部分罪證明確，並審酌被
    告僅因細故，即率爾與少年戊○○共同出手毆打丙○○，致其受
    有上開傷害，可見被告未能尊重他人之身體法益，行為實有
    不該，且迄今未能與丙○○達成和解，未能填補其造成之損害
    ；並斟酌丙○○之傷勢、被告上開犯罪之目的、手段、所生危
    害等情節；兼衡其於原審審理時自述教育程度為五專畢業、
    已婚、育有1名未成年子女、目前無業亦無收入等家庭生活
    狀況（見原審交訴卷第197頁）之一切情狀，量處有期徒刑3
    月，並諭知以新臺幣1千元折算1日之易科罰金折算標準。
  ㈡本院經核原審已敘述其認定被告此部分犯罪事實所憑之證據
    、理由，且已審酌前開等情及刑法第57條所列各款一切情狀
    ，為其量刑責任之基礎，其認事用法皆無違誤，量刑之宣告
    亦稱妥適，並無任何偏重不當或違法之處。被告上訴意旨猶
    執前詞否認犯罪，指摘原判決不當，並無理由，應予駁回。
據上論結，應依刑事訴訟法第368 條、第369 條第1 項前段、第
364 條、第301 條第1 項，判決如主文。
本案經檢察官陳新君提起公訴，檢察官王登榮到庭執行職務。
中　　華　　民　　國　 110　　年　　12　　月　　14　　日
                  刑事第七庭    審判長法  官  李璧君
                                      法  官  石家禎
                                      法  官  葉文博
以上正本證明與原本無異。
過失傷害罪部分，不得上訴。
其他部分，如不服本判決應於收受本判決後20日內向本院提出上
訴書狀，其未敘述上訴理由者，並得於提起上訴後20日內向本院
補提理由書狀（均須按他造當事人之人數附繕本）「切勿逕送上
級法院」。
中　　華　　民　　國　　110 　年　　12　　月　　14　　日
　　　　　　　　　　　　　　　　　　　書記官  盧姝伶

附錄本判決論罪科刑法條全文
中華民國刑法第277 條
傷害人之身體或健康者，處五年以下有期徒刑、拘役或五十萬元
以下罰金。
犯前項之罪，因而致人於死者，處無期徒刑或七年以上有期徒刑
；致重傷者，處三年以上十年以下有期徒刑。